【裁判字號】    96,訴,4834
【裁判日期】    970215
【裁判案由】    毒品危害防制條例
【裁判全文】
臺灣高雄地方法院刑事判決              96年度訴字第4834號
公  訴  人  臺灣高雄地方法院檢察署檢察官
被      告  甲○○
                    （另案在臺灣高雄第二監獄執行中）
上列被告因違反毒品危害防制條例案件，經檢察官提起公訴（96
年度毒偵字第8758號），本院合議庭裁定改行簡式審判程序，判
決如下：
    主  文
甲○○施用第一級毒品，累犯，處有期徒刑玖月。
    事  實
一、甲○○前於民國94年間，因施用毒品案件，經本院以94年度
    毒聲字第1349號裁定送觀察、勒戒後，認無繼續施用毒品之
    傾向，於94年6 月24日執行完畢釋放出所，並由臺灣高雄地
    方法院檢察署檢察官以94年度毒偵字第4436號為不起訴處分
    確定。又於94、95年間，因施用第一級毒品案件，經本院以
    95年度訴字第462 號判處有期徒刑8 月確定，甫於96年5 月
    11日縮刑期滿執行完畢。詎猶不知悔改，明知海洛因業經公
    告列為毒品危害防制條例第2條 第2 項第1 款之第一級毒品
    ，不得非法持有、施用，復基於施用第一級毒品海洛因之犯
    意，於上開觀察、勒戒執行完畢後5 年內之96年9 月4 日某
    時，在高雄市前金區○○○街132 之1 號住處，將第一級毒
    品海洛因摻入礦泉水後以針筒注射之方式，施用第一級毒品
    乙次。嗣因其為毒品列管人口，於同年9 月5 日晚上6 時10
    分許，為警通知到場採尿送驗後，呈嗎啡陽性反應，始查悉
    上情。
二、案經高雄市政府警察局新興分局報請臺灣高雄地方法院檢察
    署檢察官偵查起訴。
    理  由
一、按本案被告甲○○所犯係死刑、無期徒刑、最輕本刑為3 年
    以上有期徒刑以外之罪，其於準備程序就前揭被訴事實為有
    罪之陳述，經受命法官告知簡式審判程序之旨，並聽取其與
    公訴人之意見後，本院認無不得或不宜改依簡式審判程序進
    行之情形，爰依刑事訴訟法第273 條之1 第1 項規定，裁定
    本件由受命法官獨任進行簡式審判程序，合先敘明。
二、訊據被告對於前揭時、地施用第一級毒品等情均坦承不諱，
    且查：
(一)、被告於96年9 月5 日晚上6 時10分許，為警通知到場後所採
    尿液，經送正修科技大學超微量研究科技中心以酵素免疫法
    、氣相層析質譜法檢驗確認結果，呈嗎啡陽性反應，此有該
    中心96年9 月19日R07 –0838–005 號檢驗報告、列管毒品
    人口尿液檢體採集送驗紀錄表各1 份在卷可稽（見警卷第4
    、5頁）在卷可稽。
(二)、按海洛因施用入人體後水解還原成嗎啡，再循嗎啡之代謝方
    式排出體外，業據行政院衛生署藥物食品檢驗局73藥檢壹字
    第030221號函說明綦詳；而使用海洛因後，尿液可檢出嗎啡
    最長時間，與服用劑量、服用頻率、服用方式、飲用水量之
    多寡、個人體質及其代謝情況等因素有關，依個案而異。依
    據文獻Clarke's Isolation of Drugs 第2 版記述：海洛因
    服用後於24小時內，經由尿液排出之量可達施用劑量之80％
    。另Michael L.Smith 等人針對不同受試者，以注射方式給
    予1 次劑量3mg 至12mg海洛因進行試驗，結果顯示注射劑量
    增加，可檢出嗎啡陽性反應（濃度高於或等於300ng/ml）之
    時間亦有延長之趨勢，而不同受試者可檢出嗎啡陽性之時間
    各異，平均為1 至2 天，惟部分注射12mg海洛因者，至72小
    時仍可檢出微量嗎啡成分，故若服用高劑量海洛因，其尿液
    在72至96小時內，仍有檢出嗎啡成分可能性，但以嚴重海洛
    因濫用者之可能性較高，此據行政院衛生署管制藥品管理局
    92年2 月7 日管檢字第0920000881號函說明綦詳。是以注小
    方式施用海洛因後，平均在1 至2 天內，可由施用者之尿液
    檢測出嗎啡陽性反應甚明。
(三)、再者，前揭正修科技大學超微量研究科技中心係以GC/MS （
    即氣相層析質譜儀分析法）方法作為確認檢驗之方式，而該
    方法之原理係檢品經氣化後，通過層析管分離純化，再將純
    化後之成分循序送入質譜儀做個別鑑定。因質譜儀所測定之
    圖譜，在化學上被公認具有指紋特性，故可據以完全判定該
    檢品係為何種化合物。職是，臺北榮民總醫院即認為「若以
    氣相層析質譜儀（GC/MS） 作藥物及其代謝產物之定性及定
    量分析，幾乎不會有偽陽性反應產生」，此經該院83年4 月
    7 日以83北總內字第3059號函示明確。本件被告之尿液經以
    氣相層析質譜儀分析法檢驗，既呈嗎啡陽性反應，且濃度大
    於12000ng/ml，顯見被告應有在上開採尿時間前施用第一級
    毒品海洛因甚明。是依上開卷附之各項文書、證物等補強證
    據，已足資擔保被告於本院審理中所為之上開任意性自白之
    真實性，堪信為真實。此外，並有海洛因渣殘袋1 只扣案、
    查獲毒品照片2 幀在卷（見警卷第17頁）可佐，被告於上揭
    時、地施用第一級毒品海洛因之犯行，洵堪認定。
(四)、又被告前於94年間，因施用毒品案件，經本院以94年度毒聲
    字第1349號裁定送觀察、勒戒後，認無繼續施用毒品之傾向
    ，於94年6 月24日執行完畢釋放出所，並由臺灣高雄地方法
    院檢察署檢察官以94年度毒偵字第4436號為不起訴處分確定
    等情，有臺灣高等法院被告前案紀錄表1 份在卷可稽，其於
    前述觀察、勒戒執行完畢釋放後5 年內，再犯本件施用第一
    級毒品海洛因之犯行，事證明確，核與毒品危害防制條例第
    23條第2 項規定相符，依法應予論科。
三、核被告所為，係犯毒品危害防制條例第10條第1 項之施用第
    一級毒品罪。被告持有第一級毒品海洛因進而施用，其持有
    之低度行為應為施用之高度行為所吸收，不另論罪。被告有
    如前揭事實欄所列前科紀錄，有上開臺灣高等法院被告前案
    紀錄表在卷可按，其於有期徒刑執行完畢後5 年內，故意再
    犯本件有期徒刑以上之罪，為累犯，應依刑法第47條第1 項
    規定加重其刑。爰審酌被告前已有施用毒品之不良素行，歷
    經觀察勒戒、刑之執行程序猶施用之，顯見其戒毒意志不堅
    ，本不宜寬貸，惟念其施用毒品乃自戕一己之身體健康，對
    社會造成之危害尚非直接鉅大，且犯後坦承犯行，態度良好
    等一切情狀，量處如主文所示之刑。
據上論斷，應依刑事訴訟法第273 條之1 第1 項、第284 條之1
、第299 條第1 項前段，毒品危害防制條例第10條第1 項，刑法
第11條前段、第47條第1 項，判決如主文。
本案經檢察官黃嘉妮到庭執行職務。
中    華    民    國    97    年    2     月    15    日
                  刑事第五庭    法  官  李殷君
以上正本證明與原本無異。
如不服本判決應於收受本判決後10日內向本院提出上訴書狀，並
應敘述具體理由，如未敘述上訴理由者，應於上訴期間屆滿後20
日內補提理由書狀於本院（均須按他造當事人之人數附繕本）「
切勿逕送上級法院」。
中    華    民    國    97    年    2     月    18    日
                                書記官  陳昱良
附錄本案論罪科刑法條全文：
毒品危害防制條例第10條
施用第一級毒品者，處 6 月以上 5 年以下有期徒刑。
施用第二級毒品者，處 3 年以下有期徒刑。


司法院資訊處製作；財團法人民間司法改革基金會備份。
